最高法院刑事裁定　　　　　　　　　　　　　　　　九十一年度台抗字第二二三號
　　抗　告　人　甲○○
右抗告人因業務過失致人於死案件，不服台灣高等法院台南分院中華民國九十一年三
月二十一日駁回聲請再審之更審裁定（九十一年度交聲再更字第一號），提起抗告，
本院裁定如左：
    主  文
抗告駁回。
    理  由
本件原裁定以抗告人甲○○於原審之聲請再審意旨略稱：原確定判決認定抗告人於民
國八十八年十一月二十六日下午二時五分，駕駛ＸＲ｜六四七號貨櫃車，途經台南縣
歸仁鄉看東村五六之二號前左轉入村內道路時，竟貿然左轉，未注意保持聯結車與右
側間車輛之安全間隔，致車後右側部分擦撞已完成右轉在前行駛但侵入快車道之被害
人紀五山機車，因認聲請人應負過失致死罪責，惟抗告人自警訊時起即堅稱已完成左
轉程序，亦即全部車身已左轉進入道路直行，卻發現被害人紀五山機車侵入快車道向
貨櫃車右後輪接近，馬上將方向盤向左閃避，惟仍發生本件事故，又事實真相究如原
確定判決所稱被害人紀五山機車已先右轉完成，才遭其後左轉完成之抗告人貨櫃車右
後輪擦撞？或如抗告人所稱貨櫃車已左轉完成進入鄉道，車身已回正，完全進入快車
道，其後被害人紀五山機車才右轉完成並侵入快車道偏向貨櫃車行駛致二車擦撞？惟
無論何者，均顯示被害人紀五山機車於右轉完成時，本身侵入快車道主動擦撞貨櫃車
之事實（因現場圖顯示機車刮地痕在快車道接近慢車道附近，且機車即倒在右後輪一
公尺處，且向左倒向貨櫃車方向），而非貨櫃車「未保持安全間隔」主動去擦撞機車
，因若係如此，機車遭貨櫃車右後輪碰撞後，必會向右傾倒，且應會滑倒至路邊，而
不會緊靠貨櫃車，於此，即產生一個重大疑點，即為何被害人紀五山之機車會侵入快
車道主動擦撞貨櫃車右後輪？因若不侵入快車道，在慢車道行駛，則無論抗告人之貨
櫃車係較被害人紀五山機車先左轉或後左轉，因車身已回正在快車道上，依經驗法則
，二車百分之百不可能相撞，因此本件造成被害人紀五山機車侵入快車道主動擦撞貨
櫃車右後輪之因素，應係何人應負過失責任之重點，於此即有二種可能：被害人紀五
山不遵守交通安全規則，任意駛入快車道？或有其他物體阻礙在交岔路口之慢車道，
致被害人紀五山不得不偏左騎入快車道擦撞貨櫃車？第一種可能性較小，因案發地點
係歸仁鄉郊區，人車不多，機車若無特殊因素，沒有必要侵入快車道，從而主要肇事
因素即當時有一輛阻礙在交岔路口逆向停在慢車道上之Ｙ８｜８６２２自小客車，亦
即該車車主任意違規逆向停放在汽車於交岔路口附近慢車道上（違反道路交通安全規
則第一百十一條第二款「交岔路口十公尺內不得臨時停車」及一百十二條第九款「顯
有妨害他車通行之處所，不得停車」），致被害人紀五山機車右轉時發現該汽車占用
慢車道（依警卷現場圖，慢車道寬二點五公尺，被該汽車占用，以小汽車車寬一點七
公尺左右，剩餘慢車道只有零點八公尺），為了閃避汽車當然必須侵入快車道騎乘，
也因此才會偏左行駛而主動擦撞在快車道直行之貨櫃車，而上開Ｙ８｜８６２２自小
客車逆向占用慢車道之證據，不但於卷內警方所附現場相片已顯示出來，於卷內台南
區車輛行車事故鑑定意見書第五點肇事分析(三)已載明「Ｙ８｜８６２２號小客車，行
經設有行車管制號誌肇事路口，路口違規停車，致使機車與半聯結車發生撞及」，另
鑑定意見第二點亦載明「紀五山駕駛輕機車，未遵行車道行駛，與Ｙ８｜８６２２號
小客車，路口違規停車，同為肇事次因」，且第一審法院亦於八十九年四月十二日函
請交通部公路局嘉義區監理所台南監理站提供Ｙ８｜８６２２號自小客車車籍資料，
經該站以八十九年四月十七日（八九）嘉監南字八九○四六二一號函覆第一審法院，
車主即於交岔路口擺設「熊貓」檳榔攤之負責人郭碧紛（五十八年十月三十一日生，
Ｚ000000000，住台南縣關廟鄉南花村南花三八｜二四號），亦即郭碧紛經
營熊貓檳榔攤，為圖一己之方便，竟將小汽車逆向停放於檳榔攤旁，然該路段正好位
於看東村中山路四段與鄉○道路○○路口，汽車停於慢車道上，將導致右轉機車因慢
車道遭占用，而必須改道至快車道行駛，也因此才肇致被害人紀五山機車因改至快車
道騎乘而擦撞貨櫃車右後輪。故郭碧紛違規停車才係肇事主因（抗告人不認同鑑定意
見所稱其係次因之說法），而此違規停車之證據於事實審法院判決前已經存在甚明，
然遍觀全卷及判決書，法官均未就此點加以調查、審理、認定，以判斷此項證據對抗
告人究應否負過失責任之影響程度；原判決係認定抗告人未保持安全間隔，主動去撞
及已右轉完成在前行駛但侵入快車道之被害人紀五山機車，因認抗告人為肇事主因，
處有期徒刑二年，惟如上所述，應負肇事責任者，應係Ｙ８｜８６２２號車主郭碧紛
，亦即由於其占用交岔路口慢車道並逆向停車，致被害人紀五山機車必須閃避而騎入
快車道，並偏左主動撞上抗告人貨櫃車右後輪。就已完成左轉且全部車身已進入快車
道之抗告人而言，為閃避被害人紀五山機車，已採取必要安全措施即向左行駛，因此
綜觀全部過程，若將前開發現之新證據加以審酌，受判決人實不應負過失致死罪責而
應判決無罪，退萬步言，縱認仍有罪，至少Ｙ８｜８６２２號車主應係負肇事主因，
抗告人只有肇事次因之責任，以原判決所認定被害人紀五山亦有過失，且抗告人願誠
意賠償新台幣四百萬元而言，抗告人亦應受輕於原判決所處有期徒刑二年之判決，爰
依刑事訴訟法第四百二十條第一項第六款規定聲請再審等語；惟按刑事訴訟法第四百
二十條第一項第六款所謂發現確實之新證據，固非以絕對不須經過調查程序為條件，
但必須該項證據，事實審法院於判決前因未經發見，不及調查斟酌，至其後始行發見
且須可認為確實足以動搖原確定判決而為受判決人有利之判決者而言，若判決前已經
當事人提出或聲請調查之證據，經原法院捨棄不採或顯然不足以動搖原確定判決者，
即非該款所謂發見確實之新證據，不得據為再審聲請之原因，又受判決人因對有利之
主張為原審所不採，事後提出證明，以圖證實在原審前所為有利之主張為真實，據以
聲請再審，該項證據既非判決後所發見，亦難憑以聲請再審，又事實之認定，證據之
取捨及證據證明力之判斷，乃事實審法院之職權，茍無違反經驗法則及論理法則，自
難指為違法；經查，抗告人係受僱於柏旭交通企業股份有限公司，擔任駕駛貨櫃車之
司機，為從事駕駛業務之人，於八十八年十一月二十六日下午二時五分許，駕駛車牌
號碼ＸＲ｜六四七號貨櫃車，沿臺南縣歸仁鄉○○路由東往西方向行駛，拖運貨櫃欲
前往高雄碼頭，途經臺南縣歸仁鄉看東村五六之二號前左轉入該村內道路時，本應注
意汽車行駛時，駕駛人應注意二車併行之間隔，並隨時採取必要之安全措施，而依當
時天候晴朗、日照光線充足、視距良好、道路無障礙等情形，並無不能注意之情事，
竟疏於注意及此，於左轉未注意保持其聯結車與右側間車輛之安全間隔，採取安全措
施，致其貨櫃車左轉進入車道時，車後右後側部分擦撞已完成右轉在前行駛之由被害
人紀五山所騎乘搭載被害人紀林麗之車牌號碼ＶＧＮ｜二三一號機車左側，該機車因
而向左側傾倒，被害人紀五山及紀林麗雙雙倒地，被害人紀林麗腰腹部遭前開貨櫃車
之右後車輪輾過，致紀林麗當場死亡；被害人紀五山則受有頭部外傷、顱內出血、胸
部挫傷、左側鎖骨骨折及身體多處擦傷，經送醫急救後，延至八十九年二月二十五日
亦因傷重不治死亡，原審法院確定判決經綜合調查證據之結果，以本件車禍發生係抗
告人駕駛貨櫃車左轉，其車頭部分已進入主車道，而車後右後側部分擦撞已完成右轉
違規在前行駛於快車道之被害人紀五山機車，因認第一審判決認定抗告人貿然左轉時
，其貨櫃車駛入車道，右後側擦撞右轉之被害人紀五山機車肇事，尚與實情不符，而
依業務過失致死罪改判有期徒刑二年，已詳敘認定犯罪事實之依據及憑以認定之理由
，並對抗告人否認犯罪之辯詞，如何不足採信，均已依據卷內資料予以指駁及說明，
此有原審法院九十年度交上訴字第四○號確定判決及台灣台南地方法院九十年度交訴
字第二二號判決各一份附卷可按，再審意旨雖矢口否認過失行為，並稱依卷附現場照
片，已顯示第三人郭碧紛所有之自用小客車違規停放於路口妨礙慢車道之車輛行駛，
足見被害人紀五山騎機車右轉後，因前方為該車阻隔，不得已遂侵入快車道主動碰撞
抗告人貨櫃車右後側肇事，而非抗告人未保持安全間隔，碰撞被害人之機車，抗告人
自無過失刑責，縱有疏失，違規停車之郭碧紛亦應負主要之責任，抗告人之過失亦較
輕微云云，第查原確定判決已綜合存卷之現場照片、現場圖及第一審命抗告人駕駛貨
櫃車與被害人家屬駕駛機車比對相關位置之勘驗筆錄並參考鑑定及覆議意見而認定本
件車禍係抗告人左轉駛過路口時右後輪外側擦撞已完成右轉之被害人機車，抗告人自
應負過失致死刑責，抗告人所稱自用小客車違規停車之現場照片，確定判決業經調查
斟酌，認抗告人應負過失刑責，並對抗告人否認及所辯各節認為不可採，已詳加敘明
，按抗告人之肇事責任程度如何，是否應負主要之責任，原屬事實審法院參酌卷內證
據資料認定之範圍，抗告人徒憑一己之見爭辯其不應負主要過失刑責，自均非抗告人
所稱之新事實或新證據，抗告人之聲請意旨所依憑之現場照片於判決前既已存卷並經
調查斟酌，其他聲請意旨所述，係對原確定判決採證認事職權之行使，任意指摘，揆
諸前開說明，均非確實之新事實或新證據，核與刑事訴訟法第四百二十條第一項第六
款之再審要件不合，因認其聲請難認為有理由，予以駁回。本院按刑事訴訟法第四百
二十條第一項第六款所稱發見確實之新證據，係指當時已存在而發現在後或審判時未
經注意之證據，且能證明原確定判決所認定之事實為錯誤者而言，與原確定判決量刑
是否妥適無關；本件原確定判決所依據之警訊卷內所附照片，顯示Ｙ八｜八六二二號
小客車於路口違規停車，台南區車輛行車事故鑑定意見書肇事分析載明該車於路口違
規停車，為本件車禍肇事次因，該鑑定意見書，原審於審判時既已審酌，仍認抗告人
應負本件業務過失致人於死罪責，則Ｙ八｜八六二二號違規停車之照片，顯非發現在
後或審判時未經注意之證據，又未能依該照片而證明原確定判決所認定之事實係錯誤
，又其他聲請意見與得聲請再審之規定無一相符，原裁定以聲請再審非有理由而予以
駁回，經核於法尚無違誤。抗告意旨主張Ｙ八｜八六二二號小客車違規停車，原判決
未予調查斟酌等語，指摘原裁定不當，難認為有理由，應予駁回。
據上論結，應依刑事訴訟法第四百十二條，裁定如主文。
中      華      民      國    九十一    年      五      月    二十四    日
                              最高法院刑事第一庭
                                  審判長法官  施  文  仁
                                        法官  林  永  茂
                                        法官  蕭  仰  歸
                                        法官  賴  忠  星
                                        法官  呂  永  福
      右正本證明與原本無異
                                              書  記  官
中      華      民      國    九十一    年      五      月     三十     日
